臺灣高等法院刑事裁定
111年度抗字第59號
抗  告  人  臺灣桃園地方檢察署檢察官
聲  請  人
即受處分人  郭泰昇



上列抗告人因聲請人即受處分人違反毒品危害防制條例案件聲請
停止執行觀察、勒戒，不服臺灣桃園地方法院中華民國110年12
月17日所為裁定（110年度聲字第4039號），提起抗告，本院裁
定如下：
    主  文
原裁定撤銷。
郭泰昇聲請駁回。
    理  由
一、聲請停止執行意旨略以：
    聲請人即受處分人郭泰昇，前經臺灣桃園地方法院(下稱原
    審法院)以110年度毒聲字第1874號裁定令入勒戒處所觀察、
    勒戒確定，嗣已依法聲請重新審理，為避免聲請人於上開裁
    定遭撤銷前，即因執行觀察、勒戒，而致中斷工作、不能繼
    續恪盡孝道等，對人生產生重大之不利益，故聲請停止上開
    命聲請人進行觀察、勒戒裁定之執行云云。
二、原裁定意旨略以：
　　茲聲請人就原審法院上開令入勒戒處所觀察、勒戒之確定裁
    定，業已依法聲請重新審理，經原審法院另以110年度毒聲
    重字第52號分案處理，為避免聲請人承擔不可回復之損害，
    爰裁定原審法院110年度毒聲字第1874號裁定於該重新審理
    之裁定確定前停止執行等語。
三、檢察官抗告意旨略以：
　　聲請人本件聲請重新審理，無非係以其於民國110年1月24日
    遭查獲時，因持有總純質淨重40.287公克之第二級毒品甲基
    安非他命5包，另經臺灣桃園地方檢察署提起公訴(110年度
    偵字第28742號)，而主張其所同時遭查獲之施用甲基安非他
    命行為，應為上開持有甲基安非他命純質淨重20公克以上之
    行為所吸收，不另論罪，故不得裁定聲請人令入勒戒處所觀
    察、勒戒云云。但觀察勒戒程序，並非對於施用毒品者之刑
    罰，而係希冀施用毒品者得以戒除毒癮之保安處分程序，二
    者性質不同，並無重罪吸收輕罪之問題，自不得作為聲請重
    新審理之適法理由，詎原裁定竟准許停止對聲請人進行觀察
    、勒戒之執行，自有未洽，為此提起抗告等語。
四、本院查：
　㈠按聲請重新審理，無停止觀察、勒戒或強制戒治執行之效力
    。但原裁定確定法院認為有停止執行之必要者，得依職權或
    依聲請人之聲請，停止執行之，毒品危害防制條例第20條之
    1第3項雖有明定。但我國刑法採刑罰與保安處分雙軌制，是
    若被告初次施用毒品並同時持有逾法定數量毒品時，由於觀
    察勒戒、強制戒治性質上係屬保安處分，與刑罰性質不同，
    故針對同一犯行併予諭知刑罰及保安處分者自無不可，且此
    時持有逾法定數量毒品行為之不法內涵已非施用毒品行為所
    得涵蓋，故法院除應就被告所為論以持有逾法定數量毒品罪
    刑外，另應就施用毒品犯行部分裁定令入勒戒處所施以觀察
    勒戒，此亦為刑罰與保安處分雙軌制之使然，並無違反一事
    不二罰原則(最高法院107年度台上字第3919號判決意旨參照
    )。
　㈡本件聲請人於110年1月24日下午5時30分許，為警持搜索票在
    臺北市○○區○○○路00號6樓之15地址，查獲其為施用而持有之
    甲基安非他命5包(純質淨重40.287公克)，聲請人並表示確
    有於同日上午11時30分許，在桃園市○○區○○路000巷00號地
    下停車場之車上，施用甲基安非他命1次，此經本院核閱全
    卷無誤(毒偵字第636號卷第19至23頁之聲請人警詢筆錄、第
    31頁之扣押物品目錄表、第43頁之受採集尿液檢體人姓名及
    檢體編號對照表、第129頁之尿液濫用藥物檢驗報告。毒偵
    字第2376號卷第127頁之毒品證物鑑定分析報告)，首堪認定
    。
　　又聲請人嗣為原審法院依檢察官之聲請，就被告上開施用第
    二級毒品行為，以110年度毒聲字第1874號裁定令入勒戒處
    所觀察、勒戒。而被告上開持有第二級毒品純質淨重20公克
    以上之行為，亦經檢察官提起公訴(110年度偵字第28742號)
    ，而為原審法院另以110年度審訴字第1002號判決判處有期
    徒刑7月在案，亦有上開案號之裁定、起訴書及本院被告前
    案紀錄表在卷可查(毒聲字第1874號卷第39至40頁、毒偵字
    第2376號卷第131至132頁、本院卷第44頁)，而可認定。
　㈢今聲請人於原審法院令其入勒戒處所觀察、勒戒之110年度毒
    聲字第1874號裁定確定後，雖聲請重新審理，理由略以：其
    上開施用毒品之行為，與其加重持有毒品之行為，應有吸收
    關係，施用毒品部分理應不另論罪，自不得再裁定進行觀察
    、勒戒云云(聲字第4039號卷第9頁)。但我國刑法係採刑罰
    與保安處分之雙軌制，已如上述，聲請人施用毒品並同時持
    有逾法定數量毒品時，因觀察勒戒係屬保安處分，與刑罰性
    質不同，又本件聲請人持有逾法定數量第二級毒品行為之不
    法內涵，已非其施用第二級毒品行為所得涵蓋，則原審法院
    除論被告以持有逾法定數量毒品罪刑，有如上述外，就聲請
    人施用毒品行為部分，裁定令入勒戒處所施以觀察勒戒，而
    如上述，要屬刑罰與保安處分雙軌制之使然，並無違反一事
    不二罰原則。
　　綜上，原審考量聲請人主張其所同時遭查獲之施用第二級毒
    品行為，應為上開持有第二級毒品純質淨重20公克以上之行
    為所吸收，不另論罪，故不得裁定聲請人令入勒戒處所觀察
    、勒戒云云，而以其聲請重新審理尚需時日調查，依毒品危
    害防制條例第20條之1第3項規定，為聲請人於本件重新審理
    確定前停止強制戒治執行之裁定，即核無必要。
　㈣本件檢察官以聲請人執前揭事由聲請重新審理顯有未洽，而
    抗告爭執原裁定停止執行原審法院110年度毒聲字第1874號
    令聲請人入勒戒處所觀察、勒戒之確定裁定，非無理由。原
    裁定既有上開可議之處，即屬無可維持，自應由本院將原裁
    定撤銷，自為此部分聲請駁回之裁定。至聲請人聲請重新審
    理之案件，仍繫屬原審法院，程序尚未終結，應由原審法院
    為適法之處理，附此敘明。
據上論斷，應依刑事訴訟法第413條，裁定如主文。
中　　華　　民　　國　　111 　年　　1 　　月　　22　　日
                  刑事第十一庭  審判長法　官  張江澤
                                      法　官  郭惠玲
                                      法　官  梁志偉
以上正本證明與原本無異。
不得再抗告。
                                      書記官  林明慧
中　　華　　民　　國　　111 　年　　1 　　月　　25　　日